【裁判字號】    90,上訴,124
【裁判日期】    891020
【裁判案由】    懲治走私條例等
【裁判全文】
臺灣高等法院刑事判決                              九十年度上訴字第一二四號
    上  訴  人  臺灣板橋地方法院檢察署檢察官
    被      告  甲○○
右列上訴人因被告走私等罪案件，不服臺灣板橋地方法院八十九年度訴字第九四一號
，中華民國八十九年十月廿日第一審判決（起訴案號：臺灣板橋地方法院檢察署八十
九年度偵字第六九一號），提起上訴，本院判決如左：
   主  文
上訴駁回。
   理  由
一公訴意旨略以：被告甲○○與不詳姓名之男子共同明知含Phentermine成份之減肥
  藥丸，係安非他命類藥品之禁藥，為管制進出口物品，竟以新台幣（下同）五千餘
  元之代價，於民國八十八年九月十七日，由泰國以包裹郵寄之方式，私運含上述禁
  藥成份之黃色減肥藥丸三九二粒進入國境，嗣經財政部臺北關稅局臺北郵局支局會
  同臺灣北區郵政管理局郵件投遞中心抽驗查獲。因而依懲治走私條例第二條第一項
  之私運管制物品進口罪、藥事法第八十三條第一項之運送禁藥（依起訴事實應係涉
  嫌同法第八十二條第一項之輸入禁藥罪）訴請處斷。
二本院之判斷：
(一)犯罪事實應依證據認定之，無證據不得推定其犯罪事實；又不能證明被告犯罪或其
  行為不罰者，應諭知無罪之判決，刑事訴訟法第一百五十四條、第三百零一條第一
  項定有明文。
(二)懲治走私條例第二條第一項所處罰之私運管制物品進口罪，在立法上係指「規避檢
  查、偷漏關稅、逃避管制，未經向海關申報而運輸貨物入境」之行為而言（參照海
  關緝私條例第三條前段規定）。又進口郵包均須送交海關查驗，俟完成通關手續，
  海關放行後，再予以投交收件人。至於藥事法第八十二條第一項、第八十三條第一
  項之罪名，均以行為人具有犯罪故意為前提，前者尤以出於直接故意為限。從而本
  案所應審究者，乃在是否有何積極證據足可證明被告確有走私管制物品進口或由國
  外輸送禁藥入境之犯罪故意，先予指明。
(二)被告於財政部台北關稅局詢問及偵審中，堅決否認由國外輸入扣案郵寄禁藥，辯稱
  在登山時認識一不詳名字之林姓友人，經其介紹而委託代購買減肥藥，不知該林姓
  男子係向泰國購買等語。
(三)經查：本案查獲自泰國郵寄入境之藥丸共有二三五二粒，其中僅有三九二粒係含有
  Phentermine安非他命之成份，此有臺北關稅局扣押貨物、運輸工具收據及搜索筆
  錄、行政院衛生署八十八年十二月廿一日衛署藥字第八八○八○○○五號函及財政
  部台北關稅局台北郵局支局八十九年八月三日北郵總字第八九一五三號函在卷可稽
  。被告於八十八年十月十一日經台灣北區郵政管理局郵件處理中心通知前去辦理會
  同驗關時，當場表示拒絕受理，並在該中心補製之發遞單上蓋章送由郵政及關務人
  員分別加蓋「拒絕受領退回原寄局」、「擬准退回原地」章戳報擬退運，嗣於複核
  過程中始經衛生署鑑定查出內含禁藥成份（見卷附前述郵件處理中心八十九年九月
  十五日國00000000─○○二號函）。是被告早在該批藥丸尚未經衛生署鑑
  定該藥丸含有禁藥成份前，即已明示拒絕受領，顯見所辯無意委託他人自國外進口
  扣案藥物一節應為實在。原審因查無積極證據足可證明被告知情而委託林姓男子自
  泰國購買含有安非他命成份之禁藥，認為所辯應屬可採而諭知被告無罪，適用證據
  法則並無不當。
(四)檢察官上訴論旨，以原判決對於被告與該不詳姓名林姓男子間是何關係、該男子為
  何願代被告購買減肥藥物、是否免費贈與未經詳查，指被告所辯尚非無疑，不應遽
  為無罪判決云云。惟查：積極證據不足以證明被告犯罪時，當然即應諭知被告無罪
  ，至於被告所辯有無存疑甚或不能成立，均不得持為認定犯罪之論據（參照最高法
  院二十一年上字第四七四號判例），則上訴人所為前述爭執，顯難認與本案犯罪判
  斷有何關連。況經本院依職權調查結果，扣案藥品寄件人為泰國人降布里CHONBURI
  （見前述郵件處理中心九十年一月十八日國00000000─○○二號函），被
  告堅稱與寄件人互不熟識，卷查其出入境資料，在本案查獲之確亦未見前往泰國（
  原審卷第廿九頁），刑事被告依法並無自證無罪之義務，泰籍寄件人降布里與被告
  所述林姓男子間究竟是何關係、如何約定、經何管道得知被告姓名地址，均已無從
  深入查察，遑論進而遽認被告參與犯罪。應認本案調查途徑業已窮盡，不能僅因上
  訴人片面所為主觀質疑轉令被告舉證自清，致違刑事訴訟入罪事項應經嚴格證明之
  原則。上訴為無理由，應予駁回。又扣案藥物自泰郵寄來華，既不能證明被告事先
  知悉其事，就被告而論亦不生因過失而運送禁藥之問題，併為指明。
三依刑事訴訟法第三百六十八條判決如主文。
本案經檢察官吳國南到庭執行職務
中      華      民      國      九十      年      三      月    一     日
                              臺灣高等法院刑事第廿三庭
                             審判長法  官  劉  靜  嫻
                                        法  官  吳      燦
                                        法  官  林  勤  綱
右正本證明與原本無異。
如不服本判決應於收受送達後十日內向本院提出上訴書狀，其未敘述上訴之理由者並
得於提起上訴後十日內向本院補提理由書（均須按他造當事人之人數附繕本）。
                                        書記官  鐘  麗  芳
中      華      民      國      九十      年      三      月    五     日


司法院資訊處製作；財團法人民間司法改革基金會備份。
